【裁判字號】    89,交簡上,13
【裁判日期】    900309
【裁判案由】    公共危險
【裁判全文】
臺灣嘉義地方法院刑事判決                        八十九年度交簡上字第一三號
    公  訴  人  臺灣嘉義地方法院檢察署檢察官
    上  訴  人  甲○○
右上訴人因公共危險案件，不服本院嘉義簡易庭八十九年度交簡字第五六一號，中華
民國八十九年十月二十四日第一審刑事簡易判決（聲請簡易判決處刑案號：八十九年
度偵字第六○一三號）提起上訴，本院管轄之第二審合議庭判決如左：
    主  文
上訴駁回。
    事  實
一、甲○○前於民國八十六年間因犯妨害家庭罪，經臺灣臺南地方法院判處有期徒刑
    四月確定，於八十六年十二月一日易科罰金執行完畢，詎仍不知悔改，於八十九
    年十月七日晚上十一時四十分許，明知其因飲用酒類後，已達於反應遲緩而不能
    安全駕駛動力交通工具之狀態，仍駕駛車牌號碼ＷＶ－八○四○號自用小客車之
    動力交通工具，於行經嘉義縣朴子市○○○路嘉達檢驗廠前，經警攔檢並施以測
    試飲酒吐氣所含酒精成份，發現其吐氣所含酒精成份已達每公升○、六二毫克之
    濃度而查知上情。
二、案經嘉義縣警察局朴子分局報請臺灣嘉義地方法院檢察署檢察官偵查後聲請以簡
    易判決處刑。
    理  由
一、訊據上訴人甲○○固坦承確於八十九年十月七日晚上十一時四十分許因酒後駕車
    ，行經嘉義縣朴子市○○○路嘉達檢驗廠前時為警攔檢，並經測試酒後吐氣所含
    酒精成分已達每公升○、六二毫克之濃度等情，惟否認犯有刑法第一百八十五條
    之三之罪行，辯稱：伊雖有喝酒，但意識清楚，可以安全駕駛；且伊亦無能力負
    擔本件之罰金云云。
二、復按酒精使用後對身體的影響除自主神經系統亢奮與認知功能的暫時性缺損外，
    與駕駛能力有關者乃（１）對移動景物的追蹤能力，（２）經強光照射後恢復視
    力，（３）監視四周的注意力，而上述三種能力在夜間駕車時尤其重要，許多人
    飲酒後因沒有可自覺的生理反應，以致腦部功能已缺損而仍不自知照常開車，雖
    然每人飲酒後的自覺生理反應不一，然而同種族之間的酒精清除率則相近，故一
    般而言，飲用同量酒精之後其對每個人的身體影響應類似；且酒精濃度與肇事率
    之關係，當呼氣酒精濃度達．五五ｍｇ＼Ｌ時，其肇事率為十倍，故酒後駕車
    為造成意外事故的主要原因之一。人們從交通事故的痛苦教訓裡，漸漸深切地體
    認到酒精在交通事故傷亡中所扮演的惡性角色，導致今日世界各國都明文規定，
    禁止人民在酒後駕駛汽車或是大眾運輸工具，並且加重對酒後駕車者的罰責。英
    、美及歐洲各國都陸續立法，明文規定：駕駛汽車（或是大眾運輸工具）的駕駛
    者，有飲用酒精的限制和強制受檢的義務。其主要的目的在於減少交通事故的傷
    害，也可保障社會大眾的安全。唯有重視交通事故與酒精的關係，以及宣導國人
    酒後不駕車的守法習慣，才能降低酒後交通事故的傷亡，確保社會大眾行的安全
    （參照臺大醫學院法醫學科吳木榮醫師撰：酒精與交通事故傷害的法醫學觀點，
    及臺北醫學院附設醫院精神科主任蔡尚穎撰：酒精對人體生理與行為之影響）。
    又刑法第一百八十五條之三之服用酒類不能安全駕駛而為駕駛罪係屬公共危險罪
    ，所謂公共危險罪乃指足以造成特定或不特定多數人死亡或身體健康受到傷害，
    以及財物受損等嚴重後果之具有公共危險性之犯罪行為。又本條規定並未在構成
    要件中設有「致生公共危險」之構成要件要素，故為抽象公共危險罪，而所謂抽
    象公共危險罪，即立法者在架構此種犯罪之構成要件時，即以構成要件要素之彼
    此關聯，而預先認定該行為具有一般之抽象危險，而不以事實上業已發生危險，
    方具有可罰性。是本條既屬抽象公共危險罪，即非實害犯，亦非結果犯，而立法
    者在訂立此條文時，即認酒後駕駛動力交通工具，具有一般之危險性，該條之立
    法目的乃在預防酒後駕駛，對於其餘用路人所造成之危害，因此，並不以行為人
    的確因酒後駕車而肇事造成危險或損害作為構成要件，均予合先指明。
三、又法務部於八十八年五月十日邀集司法院刑事廳、交通部、行政院衛生署、臺灣
    高等法院檢察署、內政部警政署及中央警察大學等相關單位開會研商，經該會決
    議係以呼氣後酒精濃度達每公升．五五毫克，即認為已達不能安全駕駛之標準
    。查刑法第一百八十五條之三規定之「不能安全駕駛」之要件，本即屬抽象構成
    要件，必須加以具體化，否則無法使法律所預定之目的實現，而呼氣酒精濃度即
    為判斷行為人是否不能安全駕駛之具體化證據之一，參酌上開醫學文獻所示，當
    呼氣酒精濃度達．五五ｍｇ＼Ｌ（即每公升．五五毫克）時，其肇事率為十
    倍；而當呼氣酒精濃度達０．２５ｍｇ＼Ｌ時將造成輕度中毒，達０．５ｍｇ＼
    Ｌ時，將影響駕駛，達０．７５ｍｇ＼Ｌ時，將造成思考、個性及行為改變，當
    呼氣濃度達１ｍｇ＼Ｌ時，將造成中度中毒，而有步態不穩、噁心、嘔吐、精神
    混惑不清等症狀。從而駕駛人之生理狀況因受酒精之影響，導致注意力及反應能
    力降低，其駕駛能力受影響，不足以應付駕駛交通工具之各種狀況，其駕駛行為
    將對其餘用路人造成一般之危險性，據上開統計研究結果而認為當呼氣酒精濃度
    達每公升．五五毫克時，已不能安全駕駛，乃屬合乎科學證據，當為可採。
四、經查：上訴人於前開時、地因服用酒類駕車，經警攔檢施以測試，其吐氣含酒精
    成分達每公升已達○、六二毫克濃度等事實，除已據上訴人於本院調查時自白不
    諱（參本院八十九年十二月二十二日訊問筆錄）外，復有酒精測試單一紙在卷足
    憑（參警訊卷第三頁）；且上訴人被查獲時尚有對員警指揮及交通號誌無反應或
    遲緩、語無倫次、多話等具體情狀，此有酒精測定值、刑法第一百八十五條之三
    案件測試觀察紀錄表各一份在卷可資佐證，自不能以其意識清楚為可安全駕駛之
    理由。上訴人所辯無非事後卸責之詞，不足採信，本件事證已臻明確，被告犯行
    堪以認定，應依法論科。
五、核上訴人甲○○所為，係犯刑法第一百八十五條之三之服用酒類，不能安全駕駛
    動力交通工具而駕駛罪。又上訴人前於八十六年間因犯妨害家庭罪，經臺灣臺南
    地方法院判處有期徒刑四月確定，於八十六年十二月一日易科罰金執行完畢，有
    臺灣嘉義地方法院刑案資料查註紀錄表及臺灣高等法院被告全國前案紀錄表在卷
    可查，其受有期徒刑之執行完畢後，五年內再犯本件有期徒刑以上之罪，為累犯
    ，應依法加重其刑。爰審酌酒後駕車為近年交通事故發生之主因，影響國民身體
    、生命、財產至鉅，酒後不開車之觀念，亦經主管機關透過各傳播媒體長期宣導
    ，應為社會大眾所共知，上訴人竟置若罔聞，於酒後吐氣之酒精濃度達每公升○
    ‧六二毫克而不能安全駕駛之情形，仍貿然駕車於公路上行駛，顯棄社會及個人
    安全於不顧，實有非是；原審基此因認上訴人罪證明確，援引刑法第一百八十五
    條之三、第四十七條、第四十一條，罰金罰鍰提高標準條例第二條之規定，逕以
    簡易判決科處上訴人即被告拘役五十日，並諭知易科罰金之折算標準，認事用法
    並無不當，量刑亦稱妥適。上訴人以原審量刑過重云云，上訴指摘原判決不當，
    且其無力負擔本件之罰金，希望從輕量刑，核非可採，其上訴為無理由，應予駁
    回。
據上論斷，應依刑事訴訟法第四百五十五條之一第一項、第三項、第三百六十八條，
判決如主文。
本案經檢察官張長樹到庭執行職務。
中      華      民      國    九十      年      三      月      九      日
                                臺灣嘉義地方法院刑事第一庭
                                審判長  法  官  陳  珍  如
                                        法  官  劉  瓊  雯
                                        法  官  黃  仁  勇
右正本證明與原本無異。
本件不得上訴。
中      華      民      國    九十      年      三      月      十二    日
                                        書記官  呂  權  芳


司法院資訊處製作；財團法人民間司法改革基金會備份。
